【裁判字號】    99,上訴,2333
【裁判日期】    991214
【裁判案由】    偽造文書等
【裁判全文】
臺灣高等法院臺中分院刑事判決        99年度上訴字第2333號
上  訴  人
即  被  告  蔡徐富容
上列上訴人因偽造文書等案件，不服臺灣臺中地方法院99年度易
字第288號中華民國99年10月18日第一審判決（起訴案號：臺灣
臺中地方法院檢察署98年度偵字第10780號，移送併案審理案號
：臺灣桃園地方法院檢察署98年度偵字第8063號），提起上訴，
本院判決如下：
    主    文
上訴駁回。
    理    由
一、按依刑事訴訟法第350條、第361條、第362條、第367條規定
    ，不服地方法院之第一審判決而上訴者，須提出上訴書狀，
    並應敘述具體理由，為上訴必備之程式；其所提出之書狀未
    敘述上訴理由，或僅曾以言詞陳述上訴理由者，均應於上訴
    期間屆滿後20日內補提理由書於第一審法院。第一審法院經
    形式審查，認逾期未補提上訴理由者，應定期間先命補正；
    逾期未補正者，為上訴不合法律上之程式，應以裁定駁回。
    倘已提出上訴理由，但所提非屬具體理由者，則由第二審法
    院以上訴不合法律上之程式，判決駁回。而所謂具體理由，
    必係依據卷內既有訴訟資料或提出新事證，指摘或表明第一
    審判決有何採證認事、用法或量刑等足以影響判決本旨之不
    當或違法，而構成應予撤銷之具體事由，始克當之（例如：
    依憑證據法則具體指出所採證據何以不具證據能力，或依憑
    卷證資料，明確指出所為證據證明力之判斷如何違背經驗、
    論理法則）；倘僅泛言原判決認定事實錯誤、違背法令、量
    刑失之過重或輕縱，而未依上揭意旨指出具體事由，或形式
    上雖已指出具體事由，然該事由縱使屬實，亦不足以認為原
    判決有何不當或違法者（例如：對不具有調查必要性之證據
    ，法院未依聲請調查亦未說明理由，或援用證據不當，但除
    去該證據仍應為同一事實之認定），皆難謂係具體理由，俾
    與第二審上訴制度旨在請求第二審法院撤銷、變更第一審不
    當或違法之判決，以實現個案救濟之立法目的相契合，並節
    制濫行上訴（最高法院97年度臺上字第892號刑事判決意旨
    參照）。
二、上訴人即被告蔡徐富容（下稱被告）不服原審判決提起上訴
    ，其上訴理由略謂：本件犯罪起因，係由於告訴人劉添喜貪
    婪錢財勝過生命，而陷害被告犯罪，劉添喜曾9次面交或匯
    款給被告，而毫無警覺，使被告輕易騙取劉添喜新台幣（下
    同）一百多萬元，劉添喜具有高中以上程度，何以屢次受騙
    而毫無警覺，依情衡理，劉添喜自己要負大部分犯罪責任。
    其次，同案陳光勇為犯罪幫兇，替被告製造許多假收據及假
    文件，出示於劉添喜面前，使劉添喜益加相信被告，而造成
    偽造文書及詐財情事。被告已陸續歸還大部分騙取劉添喜之
    款項，劉添喜並已向臺中地方法院撤回刑事附帶民事起訴狀
    ，因此提起上訴，請求斟酌案情，對被告從輕發落，賜予減
    輕刑期或緩刑等語。
三、經查：
(一)本件被告因不服地方法院之第一審判決，於99年11月2日向
    原審法院具狀聲明上訴，並於同年11月10日提出上訴理由狀
    敘明上訴理由。依刑事訴訟法第361條第2項條文、立法修正
    理由及上開最高法院判決意旨，被告倘已提出上訴理由，但
    所提非屬具體理由者，由第二審法院以上訴不合法律上之程
    式，以判決駁回之。至於上訴理由是否具體，係屬第二審法
    院審查範圍，則不在命補正之列（參見法院辦理刑事訴訟案
    件應行注意事項第162點），合先敘明。
(二)按刑罰之量定，屬法院自由裁量之職權行使，應審酌刑法第
    57條所列各款事由及一切情狀，為酌量輕重之標準，並非漫
    無限制；量刑輕重係屬事實審法院得依職權自由裁量之事項
    ，苟已斟酌刑法第57條各款所列情狀而未逾越法定刑度，不
    得遽指為違法；且在同一犯罪事實與情節，如別無其他加重
    或減輕之原因，下級審量定之刑，亦無過重或失輕之不當情
    形，則上級審法院對下級審法院之職權行使，原則上應予尊
    重（最高法院72年臺上字第6696號、75年臺上字第7033號判
    例及85年度臺上字第2446號判決意旨參照）。本件被告對原
    審判決採用證據、認定事實及適用法律等節均不爭執，而原
    審已審酌被告因貪圖一己經濟利益，不惜偽造公文書及變造
    律師收據，對於告訴人劉添喜施行詐術，從中獲利金額已逾
    一百萬元，被告犯罪手段及所生危害均不容小覷；惟念及被
    告尚能於偵查及原審審理時坦承犯行，且已陸續賠償告訴人
    劉添喜所受損失，足徵被告犯罪後謀求彌補其犯罪所生損害
    之積極態度，尚堪稱許；再參以被告犯罪動機、目的、具有
    小學肄業學歷之智識程度等一切情狀，認檢察官求刑有期徒
    刑1年尚屬過輕，因而判處被告有期徒刑1年4月。原審顯已
    注意適用刑法第57條之規定，就量刑刑度詳為審酌並敘明理
    由，既未逾越法定刑度，復未濫用自由裁量之權限，所處之
    刑符合「罰當其罪」之原則，並無輕重失衡之情形。
(三)被告提起上訴，固具備形式上之理由，然觀其上訴意旨所述
    ，純屬卸責之詞及其個人主觀上對法院量刑之期盼，並非依
    據卷內既有訴訟資料或提出新事實、新證據，指摘或表明原
    審判決有何採證認事、用法或量刑等足以影響判決本旨之不
    當或違法，而構成應予撤銷之具體事由，自不足以動搖原判
    決認定犯罪事實及量刑之基礎，難認係具體理由。被告之上
    訴，顯然違背法律上之程式，應予駁回，並不經言詞辯論為
    之。
四、據上論斷，依刑事訴訟法第367條前段、第372條，判決如主
    文。
中    華    民    國    99    年    12    月    14    日
            刑事第十一庭  審判長法  官  郭  同  奇
                                法  官  陳  慧  珊
                                法  官  洪  曉  能
以上正本證明與原本無異。
如不服本判決應於收受送達後十日內向本院提出上訴狀，其未敘
述上訴之理由者並得於提起上訴後十日內向本院補提理由書（均
須按他造當事人之人數附繕本）「切勿逕送上級法院」。
                                書記官  林  明  冬
中    華    民    國    99    年    12    月    14    日

司法院資訊處製作；財團法人民間司法改革基金會備份。
